【裁判字號】    97,訴,571
【裁判日期】    971118
【裁判案由】    違反槍砲彈藥刀械管制條例
【裁判全文】
臺灣臺北地方法院刑事判決               97年度訴字第571號
公  訴  人  臺灣臺北地方法院檢察署檢察官
被      告  甲○○
                    3
選任辯護人  楊嘉馹律師
上列被告因違反槍砲彈藥刀械管制條例案件，經檢察官提起公訴
（九十七年度偵字第四五三八號），本院判決如下：
    主  文
甲○○未經許可，持有空氣槍，處有期徒刑壹年柒月，併科罰金
新臺幣萬元，罰金如易服勞役，以新臺幣壹仟元折算壹日。緩
刑年。
扣案之空氣槍（槍枝管制編號為0000000000號）壹枝
沒收。
    事  實
一、甲○○明知空氣槍依槍砲彈藥刀械管制條例第四條第一項第
    一款及同法第五條之規定，未經中央主管機關許可，不得非
    法持有，竟於民國九十六年十一月十七日，經由網站連結至
    ＰＣｈｏｍｅ露天拍賣網站，以新臺幣三千九百元之價格（
    含運費）向帳號為ｊｗｓｈａｄｏｗ號之年籍不詳自稱王韋
    夫之成年人下標購買具有殺傷力之空氣槍一枝（槍枝管制編
    號為0000000000號，甲○○並於同年月二十一日
    將上開款項匯至該成年人指定之帳戶內，又起訴書誤認甲○
    ○係於九十六年十一月間在臺北縣三重市某家玩具店內購得
    ，應予更正），該成年人於同年月二十三、二十四日將該槍
    枝寄達甲○○指定之臺北市○○○路○段四十二號後，甲○
    ○旋即未經主管機關許可，無故持有該空氣槍。嗣於九十七
    年二月十五日十七時許（起訴書誤載為十七時三十分許，應
    予更正），為警持本院所核發之九十七年度聲搜字第三六四
    號搜索票至其臺北市中山區○○○路○段六十一號二樓之三
    住處搜索，當場查獲並扣得上開空氣槍一枝（槍枝管制編號
    為0000000000號）、甲○○所有但不具殺傷力之
    空氣槍三枝（槍枝管制編號分別為0000000000、
    0000000000、0000000000號）、不具
    殺傷力且非屬槍砲主要組成零件之金屬彈丸一批（其內含紅
    銅彈三盒、五點五ｍｍ銅頭速度彈一盒、五點五ｍｍ鉛製喇
    叭彈一盒）、小型高壓氣體鋼瓶（ＣＯ２鋼瓶）四十瓶、金
    屬槍管零件一包、改裝零件一包（其內含六角扳手、金屬彈
    簧、金屬罩門、金屬螺絲、金屬擊錘、止洩環及填充彈丸用
    之儲氣槽）、十字起子一支、測速器一台、銼刀一支、虎頭
    鉗一台等物。
二、案經臺北市政府警察局萬華分局報請臺灣臺北地方法院檢察
    署檢察官偵查起訴。
    理  由
壹、程序方面即本案證據之證據能力之認定：
    按刑事訴訟之鑑定，為證據調查方法之一種，係指由具有特
    別知識經驗之人或機關，就特別需要特殊知識經驗之事項，
    予以鑑識、測驗、研判及斷定，供為法院或檢察官認定事實
    之參考。刑事訴訟法第一百九十八條規定：「鑑定人由審判
    長、受命法官或檢察官就下列之人選任一人或數人充之：一
    、就鑑定事項有特別知識經驗者。二、經政府機關委任有鑑
    定職務者。」，第二百零八條第一項前段規定：「法院或檢
    察官得囑託醫院、學校或其他相當之機關、團體為鑑定。」
    即本此旨。是上級檢察機關首長基於辦案實務需要，函示指
    定某類特殊案件之待鑑事項，囑託某一或某些特別具有該項
    專門知識經驗之機關，予以鑑定，並非法所不許。從而，警
    察機關逕依該函示辦理，按諸檢察一體及檢察官指揮調、偵
    查之原則，難認於法不合（最高法院九十六年度臺上字第四
    一七七號判決參照）。矧內政部警政署刑事警察局經臺灣高
    等法院檢察署檢察長概括囑託為槍砲彈藥有無殺傷力之鑑定
    機關，此經臺灣高等法院檢察署於九十二年九月九日以檢文
    允字第○九二一○○一二○三號函示明確，並已行之多年，
    本案之偵查輔助人員即臺北市政府警察局萬華分局依該函文
    所示，將扣案之槍枝等物送請內政部警政署刑事警察局進行
    鑑定，基於檢察一體原則，既視同檢察官囑託鑑定，是卷內
    之內政部警政署刑事警察局槍彈鑑定書，自屬傳聞證據之例
    外而有證據能力。另本案扣案之槍枝等物，既係合法搜索扣
    押而得，此有本院九十七年度聲搜字第三六四號搜索票、臺
    北市政府萬華分局搜索扣押筆錄等可憑，是該等扣案物亦有
    證據能力，先予敘明。
貳、實體方面：
一、上開事實，業據被告甲○○於本院準備程序及審理中坦承不
    諱，而上開扣案之空氣槍（槍枝管制編號為0000000
    000號）一枝經送內政部警政署刑事警察局以檢視法、性
    能檢驗法、動能測試法鑑定後，鑑定結果認：「送鑑空氣槍
    一枝（槍枝管制編號0000000000號），認係氣體
    動力式槍枝，以小型高壓氣體鋼瓶內氣體為發射動力，經以
    金屬彈丸測試三次，其中彈丸（直徑六點零ｍｍ、重量零點
    八八公克）最大發射速度為一百九十二公尺／秒，計算其動
    能為十六焦耳，換算其單位面積動能為五十七焦耳／平方公
    分。」，此有內政部警政署刑事警察局九十七年三月四日刑
    鑑字第○九七○○二三八三六號槍彈鑑定書、照片（見本院
    卷宗第六十七至七十二頁）等在卷可查。再依該內政部警政
    署刑事警察局槍彈鑑定書所附之殺傷力之相關數據所載：「
    一、殺傷力定義：依據司法院秘書長八十一年六月十一日秘
    台廳(二)字第○六九八五號函釋示：殺傷力的標準為在最具威
    力的適當距離，以彈丸可穿入人體皮肉層之動能為基準。二
    、殺傷力之相關數據：(一)依日本科學警察之研究結果，彈丸
    單位面積動能達二十焦耳／平方公分，則足以穿透人體皮肉
    層。(二)本局對活豬作射擊測試結果，彈丸單位面積動能達二
    十四焦耳／平方公分，則足以穿入豬隻皮肉層。(三)美國軍醫
    總署定義: 彈丸撞擊動能達五十八呎磅（約為七十八點六焦
    耳），則足以使人喪失戰鬥能力。」，而上開空氣槍（槍枝
    管制編號為0000000000號）一枝經試射結果已超
    過日本科學警察之研究結果，即彈丸單位面積動能足以穿入
    人體皮肉層之二十焦耳／平方公分，堪認該扣案之空氣槍一
    枝確具有殺傷力甚明，此外，復有該空氣槍一枝扣案可佐及
    採證照片（見偵查卷宗第三十九至四十二頁）等附卷可考，
    是該空氣槍係屬槍砲彈藥刀械管制條例第四條第一項第一款
    所規定之空氣槍，為槍砲彈藥刀械管制條例所規定之未經中
    央主管機關許可，不得非法持有之物，實臻明確，是被告之
    任意性自白顯與事實相符。本案事證明確，被告犯行堪以認
    定，應予依法論科。
二、核被告所為，係犯槍砲彈藥刀械管制條例第八條第四項之未
    經許可，持有空氣槍罪。被告於如事實欄所載之時間持有上
    開有殺傷力之空氣槍之行為，屬持有行為之繼續，應僅論以
    一罪。又被告所犯之槍砲彈藥刀械管制條例第八條第四項之
    罪，其法定刑為三年以上十年以下有期徒刑、併科新臺幣七
    百萬元以下罰金，本院衡之被告所育之二子均罹有自閉症，
    此有被告提出之中華民國身心障礙手冊影本、戶口名簿影本
    等在卷可稽（見本院卷宗第十四、十五頁），其之所以購買
    上開空氣槍，係為參與漆彈生存遊戲，透過遊戲與其罹患自
    閉症之二子建立互動管道，並加強其二子社會適應性與人際
    溝通技巧，冀能達到遊戲治療效果，此除據被告供述在卷外
    ，並有被告提出之自閉症相關文章、活動照片（見本院卷宗
    第十六頁至二十一頁）及被告之妻所著之書籍一本可按，被
    告所為上開犯行顯非出於危害社會謀取己利之不法目的，而
    係為人父為求子女心靈健全成長，因而一時失慮、誤蹈法網
    致觸犯本案之重罪，本院審酌上開被告犯罪之具體情狀及行
    為背景，認客觀上被告犯行尚堪憫恕，客觀上足以引起社會
    一般人之同情，若科以該罪之法定最低刑度，未免情輕法重
    ，且難謂符合罪刑相當性及比例原則，是其犯罪情狀相較於
    法定之重刑，尚堪憫恕，爰依刑法第五十九條規定，酌減其
    刑。爰審酌被告並無前科，素行尚稱良好、其持有上開有殺
    傷力空氣槍之犯罪動機、目的、手段，暨其犯罪後坦承犯行
    ，態度尚佳，頗有悔意等一切情狀，從輕量處如主文所示之
    刑，並就罰金刑部分諭知易服勞役之折算標準。末查被告前
    未曾因故意犯罪受有期徒刑以上刑之宣告，有臺灣高等法院
    被告前案紀錄表在卷可考，因一時失慮致罹刑典，犯罪後坦
    承犯行，知所悔悟，本院認被告經此偵、審程序之教訓後，
    當知所警惕而無再犯之虞，是上開所宣告之刑，以暫不執行
    為適當，爰併予宣告緩刑三年，以啟自新。
三、扣案之空氣槍一枝（槍枝管制編號為0000000000
    號），為違禁物，應依刑法第三十八條第一項第一款之規定
    ，宣告沒收之。至不具殺傷力之槍枝管制編號000000
    0000、0000000000及0000000000
    號之空氣槍共三枝，不具殺傷力且非屬槍砲主要組成零件之
    金屬彈丸一批（其內含紅銅彈三盒、五點五ｍｍ銅頭速度彈
    一盒、五點五ｍｍ鉛製喇叭彈一盒）、小型高壓氣體鋼瓶（
    ＣＯ２鋼瓶）四十瓶、金屬槍管零件一包、改裝零件一包（
    其內含六角扳手、金屬彈簧、金屬罩門、金屬螺絲、金屬擊
    錘、止洩環及填充彈丸用之儲氣槽）等物，因均不具殺傷力
    ，亦非屬槍砲之主要組成零件，有內政部警政署刑事警察局
    九十七年三月四日刑鑑字第○九七○○二三八三六號槍彈鑑
    定書、九十七年六月十七日刑鑑字第○九七○○八二三一九
    號函、九十七年九月四日刑鑑字第○九七○一二一三三四號
    函、內政部九十七年九月二十四日內授警字第○九七○八七
    一三九五號函（見本院卷宗第一二九、一三三、一三四、一
    四九頁）附卷可查，此等物品顯非屬違禁物；另扣案之十字
    起子一支、測速器一台、銼刀一支、虎頭鉗一台，雖為被告
    所有，但與被告本案犯行無關，是依法該等物品均無從宣告
    沒收，附此敘明。
據上論斷，應依刑事訴訟法第二百九十九條第一項前段，槍砲彈
藥刀械管制條例第八條第四項，刑法第十一條前段、第五十九條
、第四十二條第三項、第七十四條第一項第一款、第三十八條第
一項第一款，判決如主文。
本案經檢察官楊展庚到庭執行職務
中    華    民    國    97    年    11    月    18    日
                  刑事第十一庭  審判長法  官  劉方慈
                                      法  官  林庚棟
                                      法  官  黃紹紘
以上正本證明與原本無異。
如不服本判決，應於判決送達後十日內（應抄附繕本）向本院提
出上訴狀（上訴書狀應敘述具體理由。上訴書狀未敘述上訴理由
者，應於上訴期間屆滿後二十日內補提理由書於原審法院。）。
告訴人或被害人如對於本判決不服者，應具備理由請求檢察官上
訴，其上訴期間之計算係以檢察官收受判決正本之日期為準。
                                      書記官  陳靜君
中    華    民    國    97    年    11    月    26    日
附錄本案論罪科刑所犯法條全文
槍砲彈藥刀械管制條例第八條
未經許可，製造、販賣或運輸鋼筆槍、瓦斯槍、麻醉槍、獵槍、
空氣槍或第四條第一項第一款所定其他可發射金屬或子彈具有殺
傷力之各式槍砲者，處無期徒刑或五年以上有期徒刑，併科新臺
幣一千萬元以下罰金。
未經許可，轉讓、出租或出借前項所列槍枝者，處五年以上有期
徒刑，併科新臺幣一千萬元以下罰金。
意圖供自己或他人犯罪之用，而犯前二項之罪者，處無期徒刑或
七年以上有期徒刑，併科新臺幣一千萬元以下罰金。
未經許可，持有、寄藏或意圖販賣而陳列第一項所列槍枝者，處
三年以上十年以下有期徒刑，併科新臺幣七百萬元以下罰金。
第一項至第三項之未遂犯罰之。


司法院資訊處製作；財團法人民間司法改革基金會備份。
